臺灣高雄地方法院民事裁定
110年度消債更字第130號
聲　請　人　張馨予（原名：張嘉真）
　　　　　　　　　　00000000000000000000000000000000000
00000000000000000000000000000000000000000000000000
代　理　人　賴俊佑律師
上列當事人因消費者債務清理事件聲請更生，本院裁定如下：
    主  文
聲請人張馨予（原名：張嘉真）自中華民國一一○年十一月三日
下午四時起開始更生程序。
命司法事務官進行本件更生程序。
    理  由
一、聲請意旨略以：伊有不能清償債務情事，前依中華民國銀行
    公會會員辦理消費金融案件無擔保債務協商機制請求共同協
    商債務方案成立，惟因不可歸責於己之事由毀諾。伊又未經
    法院裁定開始清算程序或宣告破產，爰聲請更生等語。　　
二、按債務人不能清償債務或有不能清償之虞者，得依本條例所
    定更生或清算程序，清理其債務；債務人無擔保或無優先權
    之本金及利息債務總額未逾新臺幣（下同）12,000,000元者
    ，於法院裁定開始清算程序或宣告破產前，得向法院聲請更
    生；法院開始更生程序之裁定，應載明其年、月、日、時，
    並即時發生效力；法院開始更生或清算程序後，得命司法事
    務官進行更生或清算程序，必要時得選任律師、會計師或其
    他適當之自然人或法人1人為監督人或管理人，消費者債務
    清理條例（下稱消債條例）第3條、第16條第1項、第42條第
    1項、第45條第1項分別定有明文。
三、經查：
(一)聲請人於消債條例施行前，依中華民國銀行公會會員辦理消
    費金融案件無擔保債務協商機制請求共同協商債務方案成立
    ，約定自民國95年7月起，分80期，利率12.88％，每月清償1
    8,100元，惟聲請人未依約繳款，而於95年12月經通報毀諾
    ，有台新銀行函附協議書（本院110年度消債更字第130號卷
    (下稱卷)第58至59頁）、玉山銀行債權陳報狀（卷第60至61
    頁）可參。惟聲請人陳稱於94年11月生次子黃○恩，嗣再於9
    6年3月生長女黃○凌，且當時前公公生病亦須幫忙照顧，導
    致無法工作而無收入始毀諾，而聲請人於斯時並未投保勞保
    ，此有勞工保險被保險人投保資料表（卷第91頁）可考。以
    聲請人斯時之工作狀況，已難負擔每月18,100元之還款金額
    ，堪認聲請人有不可歸責於己之事由，致不能履行原協商條
    件。
(二)聲請人於108年度至109年度申報所得各為3,926元、0元，平
    均每月所得各為327元、0元（本裁定計算式均採元以下4捨5
    入），名下無財產，有南山人壽保單8張，其中僅保單號碼C
    826022864號保單有保單解約金549元，餘無解約金或已停效
    或失效；又聲請人自陳自108年4月起迄今，皆係從事臨時工
    或代購，平均每月收入約為21,000元；其中臨時工部分地點
    係在高雄市仁武區仁心路199巷53號珏勝紙廠，負責人為余
    國菁，經該獨資商號珏勝企業社即余國菁提出臨時現場清潔
    人員薪資明細表記載，採時薪160元日領現金制，工作期間1
    09年3月1日至5月31日、9月1日至12月31日、及110年5月1日
    至7月31日每週2至3天，每日2小時，聲請人陳稱平均每月收
    入4,000元至6,000元；另聲請人提出經營代購由部分廠商提
    供之出貨單、撿貨單，陳明以臉書代購帳號名稱「Hain Yu 
    Chang 私立雜貨學區」，並使用其子張○宥左營福山郵局帳
    戶，經營替客戶購買商品，或當面收取現金集中後再整筆存
    入帳戶，或有部分客戶以預付金方式先存入一定金額，即其
    等通常為聲請人多年好友，知悉聲請人單親扶養1名小孩，
    謀生不易，為維持與廠商間之良好信用，先預付金額以利聲
    請人動支，嗣後慢慢扣抵等方式經營代購，月營業額約40,0
    00元，淨利約15,000元左右，加上上開臨時工收入約4,000
    元至6,000元不等，總計每月收入約21,000元；再除現每月
    領取租金補助3,200元及低收入單親子女補助2,802元外，未
    領取其他補助或給付等情，有108年至109年綜合所得稅各類
    所得資料清單及財產歸屬資料清單（卷第12、14頁）、109
    年度稅務電子閘門財產所得調件明細表（卷第54頁）、艾多
    美股份有限公司函（卷第55頁）、財產及收入狀況說明書（
    卷第5頁）、債權人清冊（卷第4頁）、戶籍謄本（卷第16頁
    ）、勞工保險被保險人投保資料表（卷第91頁）、個人商業
    保險查詢結果表（卷第94頁）、財團法人金融聯合徵信中心
    前置協商專用債權人清冊（卷第6至8頁）、信用報告（卷第
    9至11頁）、社會補助查詢表（卷第34至38頁）、租金補助
    查詢表（卷第39頁）、勞動部勞工保險局函（卷第56頁）、
    勞動部勞動力發展署高屏澎東分署函（卷第57頁）、健保投
    保紀錄（卷第97頁）、存簿（卷第67至背面頁、第68至71頁
    ）、南山人壽保單（卷第72至87頁）、高雄市政府勞工局訓
    練就業中心函（卷第62至63頁）、珏勝企業社臨時現場清潔
    人員工作時間表（卷第110頁）、張○宥左營福山郵局帳戶10
    8年4月至110年7月客戶歷史交易清單（卷第111至149頁）、
    聲請人110年10月12日陳報五狀暨出貨單及撿貨單（卷第166
    至175頁）、聲請人110年6月23日陳報狀（卷第64頁）、聲
    請人110年7月20日陳報二狀（卷第89至90頁）、收入證明切
    結書（卷第92頁）、南山人壽保險股份有限公司函附保單明
    細表（卷第150至151頁）等附卷可證。依聲請人上述工作、
    收入及財產情況，堪認以其於108年4月至110年3月平均每月
    工作收入21,000元、租金補助3,200元及低收入單親子女補
    助2,802元，合計27,002元核算其償債能力，較為妥適。
(三)關於聲請人個人日常必要支出部分，聲請人主張每月支出16
    ,009元（包含每月房屋租金6,000元）乙情，並提出租賃契
    約（卷第18至20、154至156頁）及繳付租金證明（卷第157
    頁）為證。按債務人必要生活費用，以最近1年衛生福利部
    或直轄市政府所公告當地區每人每月最低生活費1.2倍定之
    ，消債條例第64條之2第1項定有明文。本院參酌衛福部社會
    司所公告110年度高雄市最低生活費為13,341元，又該最低
    生活費用之標準，係照當地最近1年平均每人可支配所得中
    位數60％訂定，依其基準之家庭收支調查報告調查表格式所
    示有關經常性支出之調查項目，包括利息支出、食品、衣著
    、房租及水費、電費、醫療保健、交通、娛樂、教育等，已
    涵蓋聲請人所陳報之支出項目。是本院認聲請人必要生活費
    用以最低生活費之1.2倍即16,009元計算已足。而聲請人主
    張每月必要支出約16,009元，未逾此金額，尚屬合理，應予
    採計。
(四)關於聲請人扶養支出部分，聲請人稱與單獨扶養未經生父認
    領之未成年子女張○宥，每月支出扶養費10,000元。經查，
    張○宥係100年6月生，現就讀國小，於108年度至109年度均
    無申報所得，名下無財產，現每年領取春節慰問金3,000元
    ，每月領取低收入戶單親子女補助2,802元等情，此有戶籍
    謄本（卷第16頁）、所得資料清單及財產歸屬資料清單（卷
    第13頁、第15頁）、稅務電子閘門財產所得調件明細表（卷
    第53頁）、存簿（卷第68至71頁）、客戶歷史交易清單（卷
    第113至149頁）、社會補助查詢表（卷第40至43頁）、在學
    證明書(卷第158頁)在卷可考。聲請人所育之子女既未成年
    ，且無財產，應有受扶養之權利。至於扶養費用數額部分，
    按受扶養者之必要生活費用，準用第一項規定計算基準數額
    ，並依債務人依法應負擔扶養義務之比例認定之，消債條例
    第64條之2第2項亦有明定。準此，聲請人所應負擔子女每月
    扶養費，以110年度高雄市每人每月最低生活費13,341元之1
    .2倍即16,009元，扣除張○宥每月各領取之低收入戶單親子
    女補助、每年領取之春節慰問金後，單獨負擔扶養費，即12
    ,957元【計算式：16,009－2,802－3,000÷12＝12,957】。聲請
    人主張每月支出子女扶養費10,000元，未逾上述金額，應為
    可採。
(五)承上，聲請人目前每月收入27,002元，扣除個人必要支出16
    ,009元、子女扶養費10,000元後，剩餘993元，而聲請人目
    前負債總額為2,384,275元(卷第8頁、第58頁，包括：花旗(
    台灣)銀行、玉山銀行、凱基銀行、台新銀行、中國信託銀
    行)，扣除南山人壽保單解約金後，以每月所餘逐年清償，
    至少須約200年【計算式：（2,384,275－549）÷993÷12≒200.
    04】始能清償完畢，應認其已不能清償債務。此外，聲請人
    無擔保或無優先權之債務總額未逾12,000,000元，且無消債
    條例第6條第3項、第8條或第46條各款所定駁回更生聲請之
    事由存在。則聲請人聲請更生為有理由，應予准許，爰命司
    法事務官進行本件更生程序。
四、依消債條例第11條第1 項、第45條第1 項、第16條第1 項，
    裁定如主文。
中　　華　　民　　國　　110 　年　　11　　月　　3 　　日
              　　民事庭　　法　官　賴寶合
以上正本係照原本作成。
本裁定不得抗告。
中　　華　　民　　國　　110 　年　  11　  月　　3 　　日
                            書記官　胡美儀